臺灣彰化地方法院刑事判決　　　　　　　100年度訴字第444號
公　訴　人　臺灣彰化地方法院檢察署檢察官
被　　　告　林鉅偉
上列被告因毒品危害防制條例案件，經檢察官提起公訴（100 年
度毒偵字第457 號），被告於準備程序進行中就被訴事實為有罪
之陳述，本院進行簡式審判程序，判決如下：
    主  文
林鉅偉施用第一級毒品，累犯，處有期徒刑捌月，扣案之第一級
毒品海洛因驗餘淨重共零點陸陸零公克及包裹上開海洛因之包
裝袋共柒個，均沒收銷燬之，扣案之注射針筒壹支、塑膠鏟管貳
支、包裝袋壹個、夾鏈袋壹包（內有拾柒個夾鏈袋），均沒收。
又施用第二級毒品，累犯，處有期徒刑伍月。應執行有期徒刑壹
年，上開扣案之第一級毒品海洛因及包裹上開海洛因之包裝袋共
柒個，均沒收銷燬之，扣案之注射針筒壹支、塑膠鏟管貳支、包
裝袋壹個、夾鏈袋壹包（內有拾柒個夾鏈袋），均沒收。
    事  實
一、林鉅偉前於民國88年間，因施用毒品案件，經法院裁定送觀
    察、勒戒，因評定認無繼續施用毒品傾向，於88年6 月2 日
    執行完畢釋放，並由臺灣彰化地方法院檢察署檢察官以88年
    度偵緝字第335 號為不起訴處分確定；於89年間，因施用毒
    品案件，經檢察官聲請強制戒治並提起公訴，強制戒治部分
    ，法院裁定令入戒治處所施以強制戒治，於89年12月16日停
    止戒治，所餘期間付保護管束，於90年6 月7 日保護管束期
    滿未經撤銷，視為執行完畢；起訴部分則經本院以89年度易
    字第677 號判處有期徒刑6 月確定，於90年6 月28日易科罰
    金執行完畢。嗣又因施用毒品案件，經本院以97年度訴字第
    2760號判處有期徒刑9 月確定，於99年2 月6 日縮刑期滿執
    行完畢。仍不知悔改，復基於施用第1 級毒品海洛因之犯意
    ，於100 年2 月16日晚上11時許，在其位於彰化縣員林鎮○
    ○里○○路○ 段378 巷20號之住處，以塑膠鏟管將海洛因放
    入針筒內，再摻水注射身體血管之方式，施用第1 級毒品海
    洛因1 次；又基於施用第2 級毒品甲基安非他命之犯意，於
    同日施用毒品海洛因後約5 分鐘，在其上開住處，以將甲基
    安非他命置於玻璃球（未扣案）內燒烤後吸食其煙霧之方式
    ，施用第2 級毒品甲基安非他命1 次。嗣於100 年2 月17日
    上午7 時40分許，為警持搜索票前往其上開住處搜索查獲，
    並扣得毒品海洛因1 包（淨重0.0180公克，驗餘淨重0.0172
    公克）、海洛因6 小包（淨重共0.6501公克，驗餘淨重共0.
    6431公克）及其所有包裏上開6 小包海洛因所用之包裝袋1
    個、供施用海洛因所用之注射針筒1 支、塑膠鏟管2 支；供
    施用海洛因預備之夾鏈袋1 包（內有17個夾鏈袋），經採尿
    送驗，檢出毒品嗎啡陽性及甲基安非他命陽性反應，而悉上
    情。
二、案經彰化縣警察局員林分局報告臺灣彰化地方法院檢察署檢
    察官偵查起訴。
    理  由
一、本件被告林鉅偉所犯係死刑、無期徒刑、最輕本刑為3 年以
    上有期徒刑以外之罪，其於準備程序就被訴事實為有罪之陳
    述，經本院裁定由受命法官獨任以簡式審判程序審理，則依
    刑事訴訟法第273 條之2 、同法第159 條第2 項之規定，不
    適用傳聞法則有關限制證據能力之相關規定，合先敘明。
二、按毒品危害防制條例就施用毒品者，僅限於「初犯」及「5
    年後再犯」二種情形，始應先經觀察、勒戒或強制戒治程序
    。倘被告於5 年內已再犯，經依法追訴處罰，縱其第3 次（
    或第3 次以上）再度施用毒品之時間，在初犯經觀察、勒戒
    或強制戒治執行完畢釋放5 年以後，已不合於「5 年後再犯
    」之規定，且因已於「5 年內再犯」，顯見其再犯率甚高，
    原實施觀察、勒戒或強制戒治，已無法收其實效，即應依毒
    品危害防制條例第10條處罰（參照最高法院95年度第7 次、
    97年度第5 次刑事庭會議決議意旨）。被告前於88年間，因
    施用毒品案件，經法院裁定送觀察、勒戒，因評定認無繼續
    施用毒品傾向，於88年6 月2 日執行完畢釋放，並由臺灣彰
    化地方法院檢察署檢察官以88年度偵緝字第335 號為不起訴
    處分確定；於89年間，因施用毒品案件，經檢察官聲請強制
    戒治並提起公訴，強制戒治部分，法院裁定令入戒治處所施
    以強制戒治，於89年12月16日停止戒治，所餘期間付保護管
    束，於90年6 月7 日保護管束期滿未經撤銷，視為執行完畢
    ；起訴部分則經本院以89年度易字第677 號判處有期徒刑6
    月確定等情，有臺灣高等法院被告前案紀錄表在卷可憑，是
    被告於觀察、勒戒執行完畢釋放後，5 年內再犯毒品危害防
    制條例第10條之罪，經送強制戒治及判處罪刑確定，復為本
    案施用第1 、2 級毒品之犯行，依上開說明，自與前揭條例
    第20條第3 項之規定僅得適用於「5 年後再犯」之情形不符
    ，公訴人逕行起訴，並無不合。
三、上揭事實，業據被告林鉅偉坦承不諱，並有被告所有供施用
    海洛因所用之注射針筒1 支、塑膠鏟管2 支扣案可佐。且被
    告為警查獲扣案之毒品白色粉末7 包經送鑑驗結果，均檢出
    毒品海洛因成分（淨重共0.6681公克，驗餘淨重共0.6603公
    克），有行政院衛生署草屯療養院100 年3 月16日草療鑑字
    第1000300045號鑑定書、100 年8 月15日草療鑑字第100080
    0120號鑑定書各1 紙在卷足憑（本院卷第21頁、第94至95頁
    ），再被告經警採集尿液檢體送驗結果，呈嗎啡陽性反應（
    按海洛因係由嗎啡經化學合成而製得，經注射進入人體後，
    因代謝分解成嗎啡，因此施打海洛因後，由尿液中檢驗結果
    為嗎啡反應）及甲基安非他命陽性反應，有彰化縣警察局員
    林分局委託檢驗尿液代號與真實姓名對照認證單、詮昕科技
    股份有限公司100 年2 月25日濫用藥物尿液檢驗報告各1 份
    在卷可稽（偵卷第17、37頁），足認被告上開自白與事實相
    符，應可採信。本案事證明確，被告犯行堪以認定，應依法
    論科。
四、按海洛因、甲基安非他命分別為毒品危害防制條例第2 條第
    2 項第1 、2 款所明定之第1 級毒品、第2 級毒品。核被告
    林鉅偉所為，係犯毒品危害防制條例第10條第1 項之施用第
    1 級毒品罪及同條第2 項之施用第2 級毒品罪。其非法持有
    第1 級毒品海洛因、第2 級毒品甲基安非他命之低度行為，
    已為其施用之高度行為所吸收，均不另論罪。被告所犯上開
    2 罪，犯意各別，行為互異，應予分論併罰。又被告前因施
    用毒品案件，經本院以97年度訴字第2760號判處有期徒刑9
    月確定，於99年2 月6 日縮刑期滿執行完畢，有卷附臺灣高
    等法院被告前案紀錄表可按，其受有期徒刑之執行完畢，5
    年以內故意再犯有期徒刑以上之罪，為累犯，應依刑法第47
    條第1 項之規定，各加重其刑。爰審酌被告前因施用毒品，
    經觀察勒戒、強制戒治之處分及科處刑罰後，猶不思戒絕革
    除惡習，再為本件犯罪，顯見其對毒品依賴性甚高，未能徹
    底認識毒品對人體之危害，亦未因前所受觀察勒戒、強制戒
    治處分及刑罰而記取教訓，及其犯罪之動機、犯罪所生危害
    主要係戕害自身健康等一切情狀，分別量處如主文所示之刑
    ，並依刑法第51條第5 款之規定，定其應執行之刑。扣案如
    主文所示之毒品海洛因，係查獲之第1 級毒品，不問屬於犯
    人與否，應依毒品危害防制條例第18條第1 項前段規定沒收
    銷燬之；而包裹上開毒品海洛因之包裝袋共7 個，既用於裝
    盛海洛因使用，其沾染毒品後，袋內均會有極微量毒品殘留
    ，無法完全析離（法務部調查局93年3 月19日調科壹字第09
    300113060 號函釋參照），是上開包裹毒品海洛因之包裝袋
    共7 個，應認亦屬第1 級毒品，併依同條例第18條第1 項前
    段之規定沒收銷燬之。扣案之注射針筒1 支、塑膠鏟管2 支
    及包裝上開毒品海洛因其中6 小包之包裝袋1 個，均係被告
    所有供施用海洛因所用之物，已為被告自承在卷（本院卷第
    73頁反面、第90頁反面），均依刑法第38條第1 項第2 款之
    規定，在被告所犯施用第1 級毒品罪下宣告沒收之；扣案之
    夾鏈袋1 包，內有17個看起來未使用過之夾鏈袋，此業經本
    院當庭勘驗無誤（本院卷第73頁），被告於本院審理時並供
    稱：夾鏈袋是我的，預備作為吸食海洛因使用，不會用來施
    用甲基安非他命等語（本院卷第73頁反面、第90頁反面），
    堪認扣案之夾鏈袋1 包係被告所有，供施用毒品海洛因預備
    之物，亦依刑法第38條第1 項第2 款之規定，在施用第1級
    毒品罪下宣告沒收之。
據上論斷，應依刑事訴訟法第273 條之1 第1 項、第299 條第1
項前段，毒品危害防制條例第10條第1 項、第2 項、第18條第1
項前段，刑法第11條前段、第47條第1 項、第51條第5 款、第38
條第1 項第2 款，判決如主文。
本案經檢察官詹喬偉到庭執行職務。
中    華    民    國   100    年    8     月    24    日
                  刑事第八庭          法  官  王素珍
以上正本證明與原本無異。
如不服本判決應於收受判決後10日內向本院提出上訴書狀，並應
敘述具體理由；其未敘述上訴理由者，應於上訴期間屆滿後20日
內向本院補提理由書（均須按他造當事人之人數附繕本）「切勿
逕送上級法院」。
中    華    民    國   100    年    8     月    24    日
                                      書記官  廖春慧
附錄本案論罪科刑法條：
毒品危害防制條例第10條
施用第一級毒品者，處 6 月以上 5 年以下有期徒刑。
施用第二級毒品者，處 3 年以下有期徒刑。